【裁判字號】    99,交聲,292
【裁判日期】    990430
【裁判案由】    聲明異議
【裁判全文】
臺灣高雄地方法院交通事件裁定         99年度交聲字第292號
原處分機關  交通部公路總局高雄區監理所
異  議  人  甲○○
即受處分人
上列受處分人因聲明異議案件，對於交通部公路總局高雄區監理
所99年1 月6 日所為之處分（原處分：高監營裁字第裁80-NO000
0000號），聲明異議，本院裁定如下：
    主  文
異議駁回。
    理  由
一、原處分意旨略以：異議人即受處分人甲○○於民國98年12月
    7 日下午4 時50分許，騎乘車牌號碼H8Z-732 號重型機車，
    行經高雄縣橋頭鄉○○○路與典昌路有燈光號誌管制之交岔
    路口時，有闖越紅燈之違規行為，為高雄縣政府警察局岡山
    分局員警當場以高警交字第NO0000000 號舉發違反道路交通
    管理事件通知單當場逕行舉發，爰依道路交通管理處罰條例
    第53條第1 項規定，裁處罰鍰新臺幣（下同）1,800 元，並
    依同條例第63條第1 項第3 款規定，記違規點數3 點之處分
    等語。
二、異議意旨略以：異議人騎車行經上開路段時，因見綠燈而直
    接過去，但警員卻在約2 百多公尺處之下個路口攔下異議人
    ，就開了一張闖紅燈之罰單，惟其並無闖紅燈，警方亦未有
    積極證據證明其有闖紅燈之行為，未料竟遭裁罰，實難甘服
    ，為此聲明異議，請求撤銷原處分等語。
三、按汽車駕駛人，行經有燈光號誌管制之交岔路口闖紅燈者，
    處新臺幣1,800 元以上5,400 元以下罰鍰，道路交通管理處
    罰條例第53條第1 項定有明文。又汽車駕駛人違反上開規定
    者，除依原條款處罰鍰外，並予記違規點數3 點之處分，同
    條例第63條第1 項第3 款亦有明定。
四、本件異議人於上開時、地，騎乘重型機車行經有燈光號誌管
    制交叉路口之事實，業據異議人陳明在卷，而其闖紅燈之事
    實亦有舉發違反道路交通管理事件通知單及裁決書各1 紙在
    卷可稽。異議人雖執前詞提出異議，惟查：
  (一)本件據證人即舉發員警張仲周到庭具結證稱：本件係伊所舉
    發，當時伊在僑岱家具行大門前攔查典昌路與復興西路口北
    往南方向闖紅燈之違規。當時紅燈前面已有停2 台機車，異
    議人從機車道右側超車沒有停下來，當天視線良好，沒有誤
    認之可能，伊可以確定異議人於騎車超過該路口停止線時仍
    是紅燈，因伊所站位置可以清楚看到停止線。又該處為台17
    線，有安全上之考量，所以伊才在有一段距離之地點取締等
    語明確，本院審酌員警張仲周係親眼目擊異議人交通違規之
    情，且其身為執行交通勤務專業警察人員，平時有多次處理
    類似情形之經驗，應不致發生誤認或誤記；又證人張仲周與
    異議人素昧平生，並無嫌隙，其於執行交通勤務過程中，應
    無任意為不實舉發之可能，且其經本院傳訊到庭具結作證，
    亦無甘冒偽證罪責而故意誣陷異議人之理，所述應可採信。
    再者，交通勤務警察或依法令執行交通稽查任務人員，開單
    舉發違反道路交通管理處罰條例所列之違規事實，經公路主
    管機關或警察機關所為之裁決處罰，本質上為行政處分，係
    公務員基於職務上權力，依法就特定之具體事件所為，並具
    有公法上效果之單方行政行為。根據公務員為公法上行為具
    有公信力之原則，該行政處分當可被推定為真正，且其據以
    依法處分之事實認定，亦應可推定為正確無誤，故本此公信
    原則，立法者乃賦予行政機關違反道路交通事件統一裁罰基
    準及處理細則等相關規定，使交通勤務警察或依法令執行交
    通稽查任務人員得當機處分，以達成維護交通秩序及公共安
    全之行政目的。而異議人於此並未就該執勤員警張仲周之舉
    發是否有誤提出相關證據以供調查，本院亦查無任何證據足
    資證明張仲周有捏造事實違法取締之情事，則張仲周本其維
    護交通秩序、安全職責所為之舉發，自應受到合法、正確之
    推定。
  (二)又本件證人張仲周取締異議人違規處與異議人實際違規處雖
    確實相距200 公尺以上，有現場丈量圖1 張及照片多張在卷
    可稽，惟該路段為台17線，車流速度非慢，且員警於執行交
    通稽查勤務時，不僅需注意人民之安全，同時亦需注意自身
    執行勤務時之安全，尤其闖紅燈之車輛往往車速很快，要求
    員警直接在路口處取締闖越該路口之車輛，本即有執行上之
    困難，且易影響取締員警之安全，是上開證人張仲周證述因
    有安全上之考量，方於距異議人違規地點一段距離之處取締
    等語，尚堪予採信。況且，本院依卷附現場照片觀之，從證
    人張仲周執勤處，確實可清楚看到異議人違規路口之停止線
    與對向車道之交通號誌，益徵上揭證人張仲周之證述應為可
    採。至異議人雖陳明其配偶當天坐在其機車後座，得證明其
    當天未有闖紅燈之行為，惟本院衡以上開證人張仲周之證述
    已然明確，且異議人之配偶相對於證人張仲周顯然較易有維
    護異議人之虞，是認並無傳喚異議人配偶到庭作證之必要，
    附此敘明。
  (三)末按，本件雖無該車闖紅燈之採證照片或錄影可憑，然按路
    口燈號變換迅速，闖紅燈之情形又屬稍縱即逝，倘要求員警
    必以錄影或照相為證，實為強人所難；況員警執行交通勤務
    ，依法亦未要求必須以錄影或照相存證。是以本件闖紅燈之
    事實，雖無照片或錄影佐證，亦難謂有何不當，否則於未裝
    設科學儀器之路段，豈非陷入駕駛人得任意違規之狀態，自
    非妥適；而本件異議人前揭違規行為，已據上開證人於本院
    審理中結證明確，異議人於此亦未能提出上開證人有誤認或
    故意構陷之具體事證，是縱裁決機關僅能由舉發員警證明異
    議人之違規行為，而未能提出照片或其他證據證明，亦難認
    其未盡舉證責任，而遽認裁決機關之處分為不當，是異議人
    指稱並無證據證明其有闖紅燈之行為云云，亦殊不足採。從
    而，異議人之前揭辯詞均無足據以為有利異議人之認定。
五、綜上所述，異議人於裁決書上所載時、地，有騎車行經有燈
    光號誌管制之交岔路口闖紅燈之違規行為，至為明確，原處
    分機關因而依道路交通管理處罰條例第53條第1 項之規定，
    裁處罰鍰1,800 元，並依同條例第63條第1 項第3 款之規定
    ，記違規點數3 點，核無違誤。從而，本件異議為無理由，
    應予駁回。
據上論斷，應依道路交通案件處理法第19條，裁定如主文。
中    華    民    國    99    年    4     月    30    日
                  交通法庭    法  官  林裕凱
以上正本證明與原本無異。
如不服本裁定，應於收受送達後5 日內向本院提出抗告狀。
中    華    民    國    99    年    4     月    30    日
                              書記官  黃靖媛

司法院資訊處製作；財團法人民間司法改革基金會備份。
